【裁判字號】    91,訴,3928
【裁判日期】    920930
【裁判案由】    損害賠償
【裁判全文】
臺灣臺中地方法院民事判決  九十一年度訴字第三九二八號
    原      告  甲○○
    被      告  丙○○
                        現於臺灣臺中監獄執行中
右當事人間請求損害賠償事件，本院於民國九十二年九月二十九日言詞辯論終結，判
決如左：
    主      文
被告應給付原告新臺幣柒拾萬零玖仟貳佰柒拾玖元及自民國九十一年八月三十日起至
清償日止，按年息百分之五計算之利息。
原告其餘之訴駁回。
訴訟費用由被告負擔百分之三十五，餘由原告負擔。
本判決原告勝訴部分，於原告以新臺幣貳拾肆萬元為被告供擔保後，得假執行。
原告其餘假執行之聲請駁回。
    事      實
一、原告方面：
  (一)聲明：
  1.被告應給付原告新臺幣（下同）二百萬七千七百二十五元，及自起訴狀繕本送達
    被告翌日（即民國九十一年八月三十日）起至清償日止，按年息百分之五計算之
    利息。
  2.願供擔保請准宣告假執行。
  (二)陳述：
  1.被告自九十一年三月十六日下午六時許起，在臺中市北屯區某海產店內與訴外人
    林聖哲等人飲酒，迄同日下午十一時五十分許，其飲用酒類後，呈酒醉狀態而不
    能安全駕駛動力交通工具，被告本應注意其吐氣所含酒精成份超過每公升○‧二
    五毫克以上者，不得駕車，詎被告竟不顧公眾之安危，猶仍執意酒醉駕車，駕駛
    訴外人林勝哲父親乙○○所有之車牌號碼Ｒ９－４４００自用小客車搭載林聖哲
    ，沿臺中市○○區○○路往福星路方向行駛，途經河南路二段二０一號前方交岔
    路口時，原應注意行車速度，在市區道路時速不得超過五十公里，在郊外道路時
    速不得超過六十公里；另汽車行駛時，夜間應使用燈光。而依當時情形，天候為
    晴、路面無障礙，又無不能注意之情事，竟疏未注意及此，未開啟車燈，且貿然
    以時速約八十、九十公里之速度超速行駛。適有原告騎乘車牌號碼ＪＧＦ－６３
    １機車沿臺中市西屯區福上巷二一四弄東向行經上開交岔路口，迨被告發現時已
    煞避不及，致撞擊原告所騎機車，原告人車倒地，因而受有左側股骨骨折、左側
    鎖骨骨折、左側肩胛骨骨折、左側二、三肋股骨折及多處撕裂傷等傷害。被告駕
    車肇事後，非但未下車查看，協助傷患送醫急救，且未理會路人攔阻喊叫，反為
    逃避肇責，被告竟又另行起意，不顧原告之安危，即駕車逃逸，駕車至臺中市○
    ○區○○路一七三巷一號前方停放，惟經現場目擊民眾周成春記下車號向警方檢
    舉，原告且經周成春叫救護車送醫急救。後由警員王文佳依上開車號查詢得知該
    車號之車輛係登記於乙○○名下，遂至乙○○臺中市○○區○○路三○一巷三十
    八號住處查訪，惟並未發現該肇事車輛及查明該車輛究係由何人所駕駛肇事，嗣
    於翌日凌晨一時三十分許，經警員王文佳在臺中市○○路○段三五五號前，發現
    被告及林聖哲二人形跡可疑，丙○○即於有偵查犯罪之人發覺前，向盤查之警員
    王文佳坦認自首其為開車肇事逃逸者及肇事經過，並接受裁判，且帶同警員王文
    佳至肇事車輛停放地點，被告後並經測得呼氣中酒精濃度達每公升０．四四毫克
    。
  2.被告不法過失侵害原告之權利，原告自得請求損害賠償，茲就請求項目分述如下
    ：
    (1)關於醫療所支出之費用：包含醫院治療及醫療用品等費用共計三萬九千七百二
      十五元。
    (2)預計日後尚須支出之醫療費用：原告因骨折而植入鋼片，日後尚須取出，預計
      需十萬元。
    (3)不能工作之損失：原告原係擔任機車行技師，每月薪資五萬七千元，因本件車
      禍發生至少有二年之時間不能工作，故計損失為一百三十六萬八千元。
    (4)慰撫金：原告因本件車禍受傷需住院開刀治療、身體多處骨折，日夜疼痛無法
      入眠，身心極為痛苦，故請求慰撫金五十萬元。
    (5)以上共計二百萬七千七百二十五元，故請求如聲明所示。
  (三)證據：提出診斷證明書一紙為證、統一發票七紙、澄清醫院收據九紙、在職證明
    書一紙為證。
二、被告方面：
  (一)聲明：駁回原告之訴及假執行之聲請。
  (二)陳述：
  1.原告請求每月五萬七千元為計算之不能工作損失，應屬過高。
  2.被告為西苑國中畢業，畢業後從事汽車烤漆工作達六至七年，之後並學過裝潢工
    作達二至三年，於本件車禍發生時仍從事汽車烤漆工作，每月薪資約三萬餘元，
    被告現已結婚育有一子，需肩負家庭經濟，原告受傷住院，被告亦曾到醫院探視
    原告，且亦曾嘗試與原告談和解，僅因被告家庭經濟不佳，原告請求聲明所示金
    額為屬過高，且九十二年四月十一日起入監服刑，原告請求五十萬元慰撫金，為
    屬過高。
三、本院依職權調閱本院九十一年度交易字第一０四號刑事卷宗全卷。
      理      由
一、原告起訴主張被告自九十一年三月十六日下午六時許起，在臺中市北屯區某海產
    店內與訴外人林聖哲等人飲酒，迄同日下午十一時五十分許，其飲用酒類後，呈
    酒醉狀態而不能安全駕駛動力交通工具，被告本應注意其吐氣所含酒精成份超過
    每公升○‧二五毫克以上者，不得駕車，詎被告竟不顧公眾之安危，猶仍執意酒
    醉駕車，駕駛車牌號碼訴外人林聖哲之父親乙○○所有Ｒ９－４４００自用小客
    車搭載訴外人林聖哲，沿臺中市○○區○○路往福星路方向行駛，途經河南路二
    段二０一號前方交岔路口時，原應注意行車速度，在市區道路時速不得超過五十
    公里，在郊外道路時速不得超過六十公里；另汽車行駛時，夜間應使用燈光。而
    依當時情形，天候為晴、路面無障礙，又無不能注意之情事，竟疏未注意及此，
    未開啟車燈，且貿然以時速約八十、九十公里之速度超速行駛。適有原告騎乘車
    牌號碼ＪＧＦ－６３１機車沿臺中市西屯區福上巷二一四弄東向行經上開交岔路
    口，迨被告發現時已煞避不及，致撞擊原告所騎機車，原告人車倒地，因而受有
    左側股骨骨折、左側鎖骨骨折、左側肩胛骨骨折、左側二、三肋股骨折及多處撕
    裂傷等傷害。被告駕車肇事後，非但未下車查看，協助傷患送醫急救，且未理會
    路人攔阻喊叫，反為逃避肇責，被告竟又另行起意，不顧原告之安危，即駕車逃
    逸，駕車至臺中市○○區○○路一七三巷一號前方停放，惟經現場目擊民眾周成
    春記下車號向警方檢舉，原告且經周成春叫救護車送醫急救。後由警員王文佳依
    上開車號查詢得知該車號之車輛係登記於乙○○名下，遂至乙○○臺中市○○區
    ○○路三○一巷三十八號住處查訪，惟並未發現該肇事車輛及查明該車輛究係由
    何人所駕駛肇事，嗣於翌日凌晨一時三十分許，經警員王文佳在臺中市○○路○
    段三五五號前，發現被告及林聖哲二人形跡可疑，丙○○即於有偵查犯罪之人發
    覺前，向盤查之警員王文佳坦認自首其為開車肇事逃逸者及肇事經過，並接受裁
    判，且帶同警員王文佳至肇事車輛停放地點，被告後並經測得呼氣中酒精濃度達
    每公升０．四四毫克等事實，提出診斷證明書一紙為證，並經本院依調閱本院九
    十一年度交易字第一０四號刑事卷宗全卷查核相符，被告對上情亦不爭執，堪信
    屬實。
二、按汽車行車速度，在市區道路時速不得超過五十公里，在郊外道路時速不得超過
    六十公里；又汽車行駛時，夜間應使用燈光；且飲用酒類後其吐氣所含酒精成份
    超過每公升零點二五毫克者，不得駕車，道路交通安全規則九十三條第一項第一
    款、第一百零九條第一款、第一百十四條第二款定有明文。被告於駕車自應上述
    道路交通安全規則之規定，且依上開道路交通事故調查表顯示，當時情況，天候
    為晴、路面無障礙，並無不能注意之情事，被告應注意，並能注意而不注意，以
    致肇事，足見被告駕車顯有過失甚明，且原告係因遭被告酒後駕車，且超速行駛
    ，並於夜間開車未使用燈光而撞擊，致原告人車倒地，因而受有左側股骨骨折、
    左側鎖骨骨折、左側肩胛骨骨折、左側二、三肋股骨折及多處撕裂傷等傷害，復
    有澄清綜合醫院之診斷證明書乙紙附卷可稽。足見原告所受傷害確因被告之過失
    行為所致，是被告過失駕車肇事行為，與原告之受傷結果間，應具有相當因果關
    係。
三、復按因故意或過失，不法侵害他人之權利者，負損害賠償責任。不法侵害他人之
    身體或健康者，對於被害人因此喪失或減少勞動能力，或增加生活上之需要時，
    應負損害賠償責任。又不法侵害他人之身體、健康、名譽、自由、信用、隱私、
    貞操，或不法侵害其他人格法益而情節重大者，被害人雖非財產上之損害，亦得
    請求賠償相當之金額，民法第一百八十四條第一項前段、第一百九十三條第一項
    、第一百九十五條第一項分別定有明文。原告因被告之過失侵權行為而受有損害
    ，依首揭規定，原告自得請求損害賠償，茲就原告請求被告賠償費用，是否應予
    准許，分述如次：
  (一)關於醫療所支出之費用及預計日後尚須支出之醫療費用部分：
  1.原告主張其因本件車禍共已支出三萬九千七百二十五元等語，固提出統一發票七
    紙、澄清醫院收據八紙為證，並為被告所不爭執，堪信屬實。原告既因本件車禍
    至醫院治療而支出醫療費用及因住院治療期間所增加生活上費用支出，均核屬必
    要，自應准許。
  2.另原告主張其於本件車禍送醫治療後，因骨折而植入鋼片，日後尚須取出，預計
    需十萬元等語，惟查，原告因本件車禍植入之鋼片，依正常情況均需取出，且原
    告已於九十一年六月十日起至同年六月十三日為止共四日住院取出，而該項費用
    原告共計支出一萬一千二百一十七元，業已包含於前揭所列三萬九千七百二十五
    元之費用項目內，此有澄清醫院九十二年九月一日澄敬字第八七０號函附卷可參
    。次查，原告復於九十二年七月十日因取出植入之鋼片，又支出醫療費用共四千
    七百五十四元，此業據原告提出澄清醫院收據一紙附卷可參，可信為真，此外，
    其餘部分，原告復未能具體提出另有支出醫療費用必要之證明，是其關於此部分
    之請求，自屬無據。
  3.如前所述，原告所得請求之醫療費用應為四萬四千四百七十九元（即39725+4754
    =44479）。
  (二)關於不能工作之損失部分：
    原告原係擔任機車行技師，每月薪資五萬七千元，因本件車禍發生至少有二年之
    時間不能工作，故計損失為一百三十六萬八千元等語，惟查，原告因本件車禍之
    發生，於第一次（鋼釘固定）自九十一年三月十六日起至同年月二十七日為止，
    共住院十二日，第二次（拔除鋼釘）自同年六月十日起至同年六月十三日為止共
    四天，而原告出院後共需休養之時間為半年，此有澄清醫院九十二年一月二日澄
    敬字第００六號函附卷可參，而此處所指之半年休養時間，應指第一次鋼釘固定
    完成後，出院之六個月期間，此一期間自然包含第二次（拔除鋼釘）自同年六月
    十日起至同年六月十三日為止之四天住院期間，是計算原告不能工作之日數，自
    不宜重複計算，是以此為計，原告因本件車禍之後其不能工作之時間共計為六個
    月又十二日，是原告主張其有二年期間均不能工作，其超過上開所示之時間部分
    ，即非可採。次查，原告主張其每月薪資為五萬七千元，雖提出周春成即泰新機
    車行之在職證明書一紙為證，然被告抗辯原告所提之薪資與同樣行業之收入相比
    ，顯然過高等語，復按被害人因身體健康被侵害而喪失勞動能力所受之損害，其
    金額應就被害人受侵害前之身體健康狀態、教育程度、專門技能、社會經驗等方
    面酌定之，不能以一時一地之工作收入為準，最高法院六十三年臺上字第一三九
    四號著有判例可資參照，本院審酌原告係於周春成即泰新機車行擔任店長工作，
    負責二個店面之工作調度，及兼機車之買賣等工作，車禍前身體健康，學歷為臺
    灣省立臺中市立大德國民中學畢業，具有機車修護丙級技術執照、環保署排氣廢
    棄檢驗員資格等，及行政院勞工委員會八十九年五月所公告之職類別薪資調查報
    告表所列社會服務及個人服務業主管及監督人員之每月薪資為五萬三千六百一十
    七元等，認為請求每月薪資五萬七千元部分（平均每日為一千九百元），尚屬允
    當，被告抗辯上開金額為屬過高云云，尚非可採。是依據上開說明，原告既因本
    件車禍前住院十二日及於出院後需在家療養達六個月，故其請求該等期間不能工
    作之損失三十六萬四千八百元（即12X1900+6X57000=364800）尚屬允當，逾此請
    求，則屬無據，不應准許。
  (三)精神慰撫金部分：
    原告主張其本件車禍事故受傷，致需住院開刀治療、身體多處骨折，日夜疼痛無
    法入眠，身心極為痛苦，故請求慰撫金五十萬元等語。惟按以人格權遭遇侵害，
    受有精神上之痛苦，而請求慰藉金之賠償，其核給之標準，須斟酌雙方之身分、
    資力與加害程度及其他各種情形核定相當之數額。且所謂「相當」，應以實際加
    害情形與其名譽影響是否重大及被害人之身分、地位與加害人之經濟情況等關係
    定之，最高法院八十六年度臺上字三五三七號著有判決意旨可參。本院審酌原告
    車禍現為二十八歲，臺灣省立臺中市立大德國民中學畢業，具有機車修護丙級技
    術執照、環保署排氣廢棄檢驗員資格等，原本職業係於周春成即泰新機車行擔任
    店長工作，每月薪資為五萬七千元，及其財產情形（詳如卷附之財政部臺灣省中
    區國稅局東山稽徵所九十一年十二月二十五日中區國稅東山資字第０九一００一
    七六七一號函），其因本次車禍所受之前述傷害精神所受痛苦等情形；及被告現
    年二十四歲，西苑國中畢業，畢業後從事汽車烤漆工作達六至七年，之後並學過
    裝潢工作達二至三年，於本件車禍發生時仍從事汽車烤漆工作，每月薪資約三萬
    餘元，其財產之情形（詳如卷附之財政部臺灣省中區國稅局黎明稽徵所九十一年
    十二月二十四日中區國稅黎明資字第０九一００一二九八七０號函），已婚並育
    有一子，需肩負家庭經濟，原告受傷住院，被告亦曾到醫院探視原告，目前已因
    本案入監服刑，及其侵權行為之加害程度，行為後於偵查犯罪職權機關發覺其有
    犯罪行為前，主動向到場處理之員警王文佳自首其為肇事者及肇事經過，並表示
    接受刑事裁判，且帶同警員王文佳至肇事車輛停放地點照相取證（此業據證人王
    文佳於臺灣高等法院臺中分院刑事庭法關審理時證述明白，此有九十一年十二月
    十六日之訊問筆錄附於刑事卷宗可稽），尚有悔意等一切情狀，認原告請求被告
    給付精神慰撫金五十萬元，核屬過高，應核減為三十萬元始為允當，逾此數額之
    請求，為無理由。
  (四)綜上所述，原告因本件車禍所受之損害額度應予准許之金額合計為七十萬九千二
    百七十九元（即44479+364800+300000=709279），原告請求如數之金額，及自起
    訴狀繕本送達被告翌日（即民國九十一年八月三十日）起至清償日止，按年息百
    分之五計算之利息，為有理由，應予准許，逾此請求，均不應准許。
四、兩造陳明願供擔保，聲請宣告假執行或免為假執行，經核原告勝訴部分，合於法
    律規定，爰分別酌定相當之擔保金額宣告之；原告其餘假執行之聲請，因訴之駁
    回而失所依附，不予准許。
五、因本案事證已臻明確，兩造其餘主張陳述及所提之證據，均毋庸再予審酌，附此
    敘明。
六、據上論結，本件原告之訴為一部有理由，一部無理由，依民事訴訟法第七十九條
    、第三百九十條第二項，判決如主文。
中      華      民      國    九十二    年      九      月     三十     日
                                臺灣臺中地方法院民事第三庭
~B法      官  許石慶
右為正本係照原本作成
如不服本判決，應於判決送達後二十日內，向本院提出上訴狀。
中      華      民      國    九十二    年      九      月     三十     日
~B法院書記官


司法院資訊處製作；財團法人民間司法改革基金會備份。
